【裁判字號】    91,自,479
【裁判日期】    920724
【裁判案由】    侵占
【裁判全文】
臺灣板橋地方法院刑事判決                          九十一年度自字第四七九號
    自  訴  人  信志交通有限公司
    代  表  人  乙○○
    自訴代理人  甲○○
    被      告  丙○○
右列被告因侵占案件，經自訴人提起自訴，本院判決如左：
    主  文
丙○○無罪。
    理  由
一、自訴意旨略以：被告丙○○於民國（下同）九十一年十月十四日，向自訴人信志
    交通有限公司承租車牌號碼Ｅ三─九六二號營業小客車一部，承租之後即避不見
    面，自訴人至其所留板橋市○○○街一○二巷三十八之二號三樓查訪，始知被告
    一年前已遷移不明，被告自始即有侵占自訴人車輛之故意，竟夥同連帶保證人（
    即關係人）以假的地址向自訴人訂約承租車輛，被告至今猶逃匿，因認被告設有
    刑法第三百三十五條第一項侵占罪嫌云云。
二、按犯罪事實應依證據認定之，無證據不得推定其犯罪事實；又不能證明被告犯罪
    者，應諭知無罪之判決；刑事訴訟法第一百五十四條及第三百零一條第一項分別
    定有明文。次按侵占罪之成立，以擅自處分自己持有之他人所有物，或變易持有
    之意為所有之意，而逕為所有人之行為，為其構成要件，雖行為之外形各有不同
    ，要必具有不法所有之意思，方與本罪構成之要件相符，最高法院著有十九年上
    字第一０五二號判例可稽。又刑法上之侵占罪，須持有人變易其原來持有意思而
    為不法所有之意思，始能成立，如僅將持有物延不交還或其他原因致一時未能交
    還，既缺乏主觀要件，即難遽以該罪相繩，最高法院六十八年台上字第三一四六
    號判例亦足資參照。
三、訊據被告丙○○堅決否認有侵占犯行，辯稱：九十一年十月十四日接車時繳押金
    三千元，十月二十八日在補二千元，共計五千元，車租先後繳了二千四百元及三
    千元，共五千四百元，繳至九十一年十月二十二日止，是在最後一次是在十一月
    十三日繳的，另外繳納罰金三百元，十一月起車壞掉每天都修車，自訴人公司不
    肯換車，我自己出錢修，九十二年二月底，我請朋友來福還車給自訴人公司。我
    沒有留假住址，承認有欠車租，是搬家他們才找不到我，沒有侵占等語。經查被
    告前開所述繳交押金及車租之事實，業據其提出自訴人公司人員蓋章簽收之單據
    一份附卷為證，且為自訴代理人李鴻濱所是認；而被告所述自己出錢修車一節，
    亦經被告提出繳納修車費九千元之修車單據一紙在卷足憑；另被告託其朋友林清
    福於九十二年三月七日已將車輛交還自訴人公司等情，亦經證人即林清福到庭結
    證屬實，且為自訴代理人李鴻濱所自承。茍被告係如自訴人所言，於九十一年十
    月十四日租車時自始即有侵占自訴人車輛之故意，焉有可能事隔半月於九十一年
    十月二十八日補繳押金二千元及車租二千四百元？復補交罰單三百元，再於十一
    月十三日交車租三千元？更無可能託其朋友李清福於九十二年三月七日將車交還
    自訴人公司？是被告主觀上顯無不法所有之侵占意圖甚明。至被告雖有積欠部分
    車租，然因契約而負債者，如債務屆期而不為履行，雖不免因違背誠信而受有與
    契約本旨不相當之利益，茍無足以證明其主觀上有易持有為所有之積極證據，尚
    難僅以事後債務不履行之結果，推定被告原具有侵占之犯意。又債務人於債之關
    係成立後，如有債務不履行之情形，在一般社會上可能之原因甚多，縱令被告事
    後將持有物延不交還或因其他原因未能交還之情形，茍無足以證明其在租車時或
    延欠車租之際即自始故意藉此從事侵占車輛之積極證據，仍不得僅以事後違反債
    信之客觀事態，推定被告原有侵占之犯意。準此以觀，自無從遽認被告在主觀上
    具有不法所有侵占意圖。綜上所述，被告主觀上既未具有不法所有之侵占意圖，
    客觀上亦無變易「持有」為所有之侵占犯行，揆諸前揭說明，實難認其涉有刑法
    第三百三十五條第一項之侵占罪，此外復查無其他積極證據足資證明被告有自訴
    意旨所指之侵占犯行，自屬不能證明其犯罪，爰為無罪之諭知。
四、依刑事訴訟法第三百四十三條、第三百零一條第一項，判決如主文。
中      華      民      國    九十二    年      七      月    二十四    日
                              臺灣板橋地方法院刑事第一庭
                                  法  官  梁  宏  哲
右正本證明與原本無異
如不服本判決應於送達後十日內向本院提出上訴狀
                                  書記官  張  文  惠
中      華      民      國    九十二    年      七      月    二十四    日


司法院資訊處製作；財團法人民間司法改革基金會備份。
